【裁判字號】    98,交訴,143
【裁判日期】    980630
【裁判案由】    肇事逃逸罪等
【裁判全文】
臺灣臺中地方法院刑事判決             98年度交訴字第143號
公  訴  人  臺灣臺中地方法院檢察署檢察官
被      告  丙○○
上列被告因肇事逃逸罪等案件，經檢察官提起公訴 (98年度偵字
第9298號)，被告於本院準備程序進行中就被訴事實為有罪之陳
述，經本院合議庭裁定由受命法官獨任進行簡式審判程序，判決
如下：
    主  文
丙○○服用酒類，不能安全駕駛動力交通工具而駕駛，處拘役伍
拾玖日，如易科罰金，以新臺幣壹仟元折算壹日。
丙○○駕駛動力交通工具肇事，致人受傷而逃逸，處有期徒刑柒
月，緩刑年。
    犯罪事實及理由
一、犯罪事實：
(一)丙○○於民國98年3月29日晚間6時30分許起至同日晚間9時
    許止，在其臺中市○○區○○路友人住處，飲用高粱酒，明
    知其服用酒類後，對於動力交通工具之操控力與駕駛時之注
    意力均降低，已達不能安全駕駛動力交通工具之程度，仍駕
    駛車牌號碼B6-2771號自小客車自該址出發，沿臺中市○○
    路由中正路往民族路方向行駛，欲返回家中。嗣於同日晚間
    9時55分許，其行經中山路與建國路口停等紅燈時，適有乙
    ○○騎乘車牌號碼HB6-633號重型機車，亦於該路口停等紅
    燈欲左轉進入臺中火車站。丙○○本應注意注意車前狀況，
    隨時採取必要之安全措施，而當時天候晴、夜間有照明、路
    面乾燥無缺陷、無障礙物、視距良好，並無不能注意之特別
    情事，竟疏未注意而貿然左轉，復因其酒後注意力無法完全
    集中，致其所駕駛上開自小客車擦撞乙○○所騎乘機車左後
    側，乙○○因而人車倒地，受有左踝擦傷之傷害 (過失傷害
    部分未據告訴)。詎丙○○明知已因駕車發生碰撞而肇事，
    有致人受傷之情形，其依法負有救助義務，應將乙○○送醫
    救治，或為適當之保護處置，竟基於肇事逃逸之犯意，未下
    車察看乙○○之傷勢，亦未報警處理或為電召救護車前來施
    予救援等必要之安全救護行為，即駕駛上開自小客車逕行駛
    離現場而逃逸。適臺中市警察局第一分局繼中派出所員警鄒
    介迪騎乘機車執行巡邏勤務行經該處，見狀即尾隨追逐丙○
    ○，在臺中火車站前近國光汽車客運公司臺中車站前圓環查
    獲丙○○，並於同日晚間10時22分許，對丙○○施以呼氣酒
    精濃度測試，測得其呼氣酒精濃度達每公升0.97毫克
    (MG/L) ，已逾法定標準值，而查悉上情。
(二)案經臺中市警察局第一分局報請臺灣臺中地方法院檢察署檢
    察官偵查起訴。
二、理由：
(一)本案被告丙○○所犯係死刑、無期徒刑、最輕本刑為3年以
    上有期徒刑以外之罪，被告於準備程序中就被訴事實為有罪
    之陳述，經告知簡式審判程序之旨，並聽取公訴人及被告之
    意見後，本院合議庭認為適宜而依刑事訴訟法第273條之1第
    1項規定，裁定由受命法官獨任進行簡式審判程序，且依同
    法第273條之2、第159條第2項之規定，不適用傳聞法則有關
    限制證據能力之相關規定，合先敘明。
(二)據以論罪之證據名稱：
    1.被告丙○○於本院審理時自白上揭犯行。
    2.證人即被害人乙○○於警詢、偵訊時、證人鄒介迪於偵訊
      時之證述。
    3.道路交通事故現場圖、道路交通事故調查表(一)、(二)、臺中
      市警察局汽車駕駛人酒後駕車生理協調平衡檢測紀錄卡、
      刑法第185條之3案件測試觀察紀錄表、酒精濃度檢測單、
      臺中市警察局舉發違反道路交通管理事件通知單各1紙、
      現場照片15張、乙○○受傷照片1張、路口監視器錄影畫
      面翻拍照片7張。
    4.綜上各節相互佐證，被告自白核與事實相符，應堪採信，
      本案事證明確，被告犯行堪以認定，應予依法論科。
(三)論罪與量刑：
    按刑法第185條之4之肇事逃逸罪，以處罰肇事後逃逸之駕駛
    人為目的，俾促使駕駛人於肇事後能對被害人即時救護，以
    減少死傷，是該罪之成立只以行為人有駕駛動力交通工具肇
    事，致人死傷而逃逸之事實為已足，至行為人對肇事有否過
    失，則非所問 (最高法院92年度臺上字第6541號、94年度臺
    上字第2796、3380、3767號判決意旨參照)。是以交通事故
    一旦發生，且發生人員傷亡之情況，不論撞人或被撞，甚或
    因其他事故而造成死傷，只要是在駕駛動力交通工具過程內
    所發生之傷害範圍，參與交通事故之駕駛人，即應負有救助
    之義務，任何駕駛人均不能逕自以被害人無明顯外傷等類之
    粗淺觀察，即離開車禍現場任由潛在之傷害擴大，此為刑法
    第185條之4立法原因之一。被告丙○○於肇事後，並未留在
    現場救護被害人乙○○，亦未為任何防護之必要措施，使被
    害人乙○○免於再受傷害之危險，即離去現場，自已符合肇
    事逃逸之構成要件行為無疑。核被告丙○○所為，係犯刑法
    第185條之3不能安全駕駛動力交通工具罪、第185條之4之肇
    事致人傷害逃逸罪。被告所犯上述2罪，犯意各別，行為互
    殊，應予分論併罰。爰審酌被告明知自己飲酒後，精神狀態
    已受相當影響，竟無視於其他用路人可能遭受之生命、身體
    威脅，率爾駕駛車輛外出，對於道路公共安全已生顯著之危
    險；且於駕車肇事致人受傷後，未協助就醫或報警處理，反
    駕車逕行駛離現場逃逸，致使應受照護之人傷害擴大之風險
    增加，惟念其犯罪後坦認犯行，顯有悔意，態度尚佳，且被
    害人乙○○亦表明不再追究，有本院公務電話紀錄表在卷可
    參等一切情狀，分別量處如主文所示之刑，並就其所犯不能
    安全駕駛動力交通工具罪部分諭知易科罰金之折算標準。末
    查被告前未曾受有期徒刑以上刑之宣告，有臺灣高等法院被
    告前案紀錄表1紙附卷可稽，本院認被告因一時失慮，致罹
    刑章，且其家庭尚賴其維繫，經此偵審科刑之教訓後，當知
    所警惕，信無再犯之虞，被告所犯肇事致人傷害逃逸罪部分
    所宣告之刑，以暫不執行為適當，爰依刑法第74條第1項第1
    款規定諭知緩刑3年，以啟自新。另酒醉駕車嚴重危害民眾
    用路安全，政府屢經宣導，被告猶冒然酒後駕車，益見被告
    漠視他人生命、身體、財產安全，殊值非難，為維護法律秩
    序之基本原則，發揮法院具體個案之判決導正社會現象之功
    能，本院認本案關於被告所犯刑法第185條之3不能安全駕駛
    動力交通工具罪部分，不宜為緩刑之宣告，併此敘明。
三、應適用之法條：
    依刑事訴訟法第273條之1第1項、第299條第1項前段、第310
    條之2、第454條，刑法第185條之3、第185條之4、第41條第
    1項前段、第74條第1項第1款，刑法施行法第1條之1第1項，
    判決如主文。
本案經檢察官甲○○到庭執行職務。
中    華    民    國    98    年    6     月    30    日
                  刑事第十六庭    法  官  簡芳潔
以上正本證明與原本無異。
如不服本判決應於收受送達後10日內向本院提出上訴書狀，並應
敘述具體理由；其未敘述上訴理由者，應於上訴期間屆滿後20日
內向本院補提理由書（均須按他造當事人之人數附繕本）「切勿
逕送上級法院」。
                                  書記官  呂苗澂
中    華    民    國    98    年    6     月    30    日
附錄論罪科刑法條全文：
中華民國刑法第185條之3
服用毒品、麻醉藥品、酒類或其他相類之物，不能安全駕駛動力
交通工具而駕駛者，處1年以下有期徒刑、拘役或科或併科15萬
元以下罰金。
中華民國刑法第185條之4
駕駛動力交通工具肇事，致人死傷而逃逸者，處6月以上5年以下
有期徒刑。


司法院資訊處製作；財團法人民間司法改革基金會備份。
